臺灣桃園地方法院民事裁定
110年度消債更字第307號
聲  請  人  
即  債務人  吳善賓  
上列聲請人因消費者債務清理條例事件，聲請更生，本院裁定如
下：
    主  文
債務人吳善賓自民國111年1月7日下午5時起開始更生程序。
命司法事務官進行本件更生程序。
    理  由
一、按債務人不能清償債務或有不能清償之虞者，得依本條例所
    定更生或清算程序，清理其債務；債務人無擔保或無優先權
    之本金及利息債務總額未逾新臺幣（下同）1,200萬元者，
    於法院裁定開始清算程序或宣告破產前，得向法院聲請更生
    ；債務人對於金融機構負債務者，在聲請更生或清算前，應
    向最大債權金融機構請求協商債務清償方案，或向其住、居
    所地之法院或鄉、鎮、市、區調解委員會聲請債務清理之調
    解，消費者債務清理條例（下稱消債條例）第3條、第42條
    第1項、第151條第1項定有明文。又按法院開始更生程序之
    裁定，應載明其年、月、日、時，並即時發生效力；法院裁
    定開始更生或清算程序後，得命司法事務官進行更生或清算
    程序，消債條例第45條第1項、第16條第1項前段亦有明文。
二、聲請意旨略以：聲請人現任職於佳翔企業社，每月收入約1 
    萬9,396 元，名下除有1 輛機車外，無其他財產，無擔保或
    無優先權之債務總額則未逾1,200 萬元，復未經法院裁定開
    始清算程序或宣告破產。聲請人前曾向最大債權金融機構成
    立協商，約定每月還款約2萬元，惟聲請人於協商成立後即
    受傷造成工作不穩定，而無力支付還款金額，爰聲請更生等
    語。
三、經查：
　　㈠關於前置協商之要件： 
　　1.協商或調解成立者，債務人不得聲請更生或清算。但因不
      可歸責於己之事由，致履行有困難者，不在此限，本條例
      施行前，債務人依金融主管機關協調成立之中華民國銀行
      公會會員，辦理消費金融案件無擔保債務協商機制與金融
      機構成立之協商，準用前2項之規定，消債條例第151條第
      7項、第9項定有明文。
    2.聲請人前曾依消費金融協商機制與最大債權銀行協商成立
      ，約定每期應還款約2萬元，惟聲請人於協商成立後即遭
      逢重大車禍，因頸椎受傷而致右手肌力不足且須時常就醫
      ，工作內容受限，故無力支付還款金額等情，有聲請人提
      出之聲請狀可稽（見本院卷第101頁），且核與其提出之
      診斷證明書所載（見本院卷第17頁），聲請人患有頸椎外
      傷及椎間盤突出，右手肌力僅三分，中樞神經系統機能遺
      存顯著障礙，且僅可從事輕便之工作之情大致相符。足見
      聲請人乃因不歸責於己之事由始毀諾，故本件聲請仍合乎
      上開法律之規定。
    3.聲請人復於民國110年8月6日向本院聲請消費者債務清理
      之調解，因無力清償債務而與最大債權銀行調解不成立等
      情，有本院調解不成立證明書附卷可按（見本院110年度
      司消債調字第357號卷第49頁，下稱調解卷），堪可採認
      。
　　㈡關於聲請人之債務總額：聲請人雖陳報其無擔保或無優先
      權債務總額為176萬3,210元（見調解卷第10頁），然依債
      權人之陳報（見調解卷第38至45、63至65頁；本院卷第67
      至99頁），實為380萬2,187元（計算式：82萬3,040元＋63
      萬3,759元＋109萬0,898元＋28萬7,196元＋17萬6,374元＋32
      萬4,589元＋16萬0,848元＋8萬0,023元＋22萬5,460元＝380萬
      2,187元），本院認應以該金額為其債務總額。
　　㈢關於聲請人之財產及收入：聲請人名下除有1輛機車外，無
      其他財產，有聲請人提出之全國財產稅總歸戶財產查詢清
      單、機車行照在卷可佐（見本院卷第41、107頁）；就收
      入部分，聲請人稱現就職於佳翔企業社，每月薪資約1萬9
      ,396元，並提出107及108年度綜合所得稅各類所得資料清
      單、勞工保險被保險人投保資料表、薪資條等件為證（見
      本院卷第39、41、43至48、51至53頁）。惟依聲請人提出
      近10個月之薪資條所載，其平均薪資為2萬1,095元〔計算
      式：（1萬6,021元＋2萬3,694元＋2萬5,189元＋1萬7,076元＋
      2萬7,634元＋2萬7,717元＋2萬1,751元＋1萬2,594元＋1萬7,2
      36元＋2萬2,036元）10個月＝2萬1,095元，元以下四捨五
      入，見本院卷第51至53頁〕，本院認應以2萬1,095元列計
      其每月收入為適當。
　　㈣關於聲請人之必要支出：聲請人陳報其每月必要生活費用
      為1萬5,427元（包括：房租5,500元、膳食費7,000元、電
      話費927元、交通費600元、生活雜支1,200元、醫藥費200
      元），雖未提出單據佐證，惟本院審酌桃園市110年度平
      均每人每月最低生活費、聲請人之經濟及家庭生活狀況等
      情，認聲請人陳報之金額尚屬適當，是聲請人每月必要生
      活費用應以1萬5,427元列計。
　　㈤聲請人現每月所得收入約為2萬1,095元，扣除其必要支出1
      萬5,427元後，剩餘5,668元（計算式：2萬1,095元－1萬5,
      427元＝5,668元）。而聲請人現年56歲（54年次），距勞
      工強制退休年齡（65歲），尚約9年，是審酌聲請人目前
      之收支狀況，及積欠債務之利息或違約金仍在增加中等情
      況，堪認聲請人之收入及財產狀況，有藉助更生制度調整
      其與債權人間權利義務關係之必要，自應許聲請人得藉由
      更生程序清理債務。
四、綜上所述，聲請人係消費者，已達不能清償債務之程度，經
    消費者債務清理調解不成立，足堪認定無誤。此外，本件復
    查無消債條例第6條第3項、第8條或第46條各款所定應駁回
    更生聲請之事由。從而，本件聲請，於法有據，應予准許，
    並依同條例第16條第1項規定，命司法事務官進行更生程序
    。
五、末以本院雖裁定准許開始更生程序，俾使聲請人得以重建經
    濟生活，惟本裁定不生免責效力，須聲請人於更生程序中與
    債權人協定更生方案，並持續履行，始能依消債條例第73條
    免責，附此敘明。
中　　華　　民　　國　　111 　年　　1　　月　　 7 　　日
                  民事第二庭    法　官　張震武
以上正本係照原本作成。　　　　　　　　　
本件裁定不得抗告。
本裁定已業於111年1月7日下午5時整公告。
中　　華　　民　　國　　111 　年　　1 　　月　　7 　　日
                                書記官  陳𥴡濤